【裁判字號】    98,訴,1317
【裁判日期】    980430
【裁判案由】    毒品危害防制條例
【裁判全文】
臺灣臺中地方法院刑事判決              98年度訴字第1317號
公  訴  人  臺灣臺中地方法院檢察署檢察官
被      告  甲○○
上列被告因違反毒品危害防制條例案件，經檢察官提起公訴（98
年度毒偵字第1026號），嗣經本院合議庭裁定由受命法官獨任行
簡式審判程序，本院判決如下：
    主    文
甲○○施用第一級毒品，累犯，處有期徒刑玖月。
    犯罪事實
一、甲○○曾於民國89年間，因施用毒品案件，經送觀察、勒戒
    後，認無繼續施用毒品之傾向，於89年5 月19日執行完畢，
    並由臺灣臺中地方法院檢察署檢察官以89年度毒偵字第33
    92號為不起訴處分確定。又於92年間，因施用毒品案件，經
    本院裁定令入戒治處所施以強制戒治，於93年1月9日因法律
    修正而釋放；刑罰部分，經本院以92年度訴字第951號判處
    有期徒刑9月確定，再因竊盜案件，經本院以92年度易字第
    615號判處有期徒刑3月，如易科罰金，以銀元300元折算1日
    確定，上開2罪嗣經本院裁定合併定應執行刑為有期徒刑11
    月確定，並於93年12月9日執行完畢。詎猶不知警惕，於上
    開施用毒品案件，經法院論罪科刑執行完畢獲釋放後之5年
    內，復基於施用第一級毒品之犯意，於97年11月25日下午2
    時許，在臺中縣豐原市○○○道路旁，以將第一級毒品海洛
    因置於注射針筒內，再以水稀釋混合後，注射於身體血管之
    方式，施用第一級毒品海洛因1次。嗣於97年11月26日中午
    12時30分許，為警持搜索票至其位於臺中縣豐原市○○路19
    5巷9號之居所處搜索後，經其同意採集其尿液送驗，結果呈
    嗎啡陽性反應，始悉上情。
二、案經臺中市警察局第四分局報請臺灣臺中地方法院檢察署檢
    察官偵查起訴。
    理    由
一、上開事實，業據被告甲○○於本院審理時坦承不諱，且被告
    為警查獲並經徵得其同意所採集尿液，經送驗結果，呈嗎啡
    陽性反應，有中山醫學大學附設醫院檢驗科藥物檢測中心97
    年12月11日實驗編號第0000000號檢驗報告1紙在卷可證，堪
    認被告上開自白確與事實相符，足以採信。按施用第一、二
    級毒品為犯罪行為，毒品危害防制條例第10條定有處罰明文
    。故施用第一、二級毒品者，依前揭規定本應科以刑罰。惟
    基於刑事政策，對合於一定條件之施用者，則依同條例第20
    條、第23條之規定，施以觀察、勒戒及強制戒治之保安處分
    。又毒品危害防制條例於92年7月9日修正公布，自93年1月9
    日施行，其中第20條、第23條將施用毒品之刑事處遇程序，
    區分為「初犯」及「5年內再犯」、「5年後再犯」。依其立
    法理由之說明：「初犯」，經觀察、勒戒或強制戒治後，應
    為不起訴處分或不付審理之裁定；經觀察、勒戒或強制戒治
    執行完畢釋放後，「5 年內再犯」者，因其再犯率甚高，原
    實施之觀察、勒戒及強制戒治既已無法收其實效，爰依法追
    訴或裁定交付審理。至於經觀察、勒戒或強制戒治執行完畢
    釋放後，「5 年後再犯」者，前所實施之觀察、勒戒或強制
    戒治已足以遮斷其施用毒品之毒癮，為期自新及協助其斷除
    毒癮，仍適用「初犯」規定，先經觀察、勒戒或強制戒治之
    程序。從而依修正後之規定，僅限於「初犯」及「5 年後再
    犯」二種情形，始應先經觀察、勒戒或強制戒治程序。倘被
    告於5年內已再犯，經依法追訴處罰，縱其第3次（或第3 次
    以上）再度施用毒品之時間，在初犯經觀察、勒戒或強制戒
    治執行完畢釋放5年以後，已不合於「5年後再犯」之規定，
    且因已於「5 年內再犯」，顯見其再犯率甚高，原實施觀察
    、勒戒或強制戒治，已無法收其實效，即應依該條例第10條
    處罰。至於第3次（或第3次以上）施用毒品之時間，是否宜
    有期間限制？以多久為適宜？則分屬刑事政策、專門醫學之
    範圍，非審判機關所能決定，有待循立法途徑解決（最高法
    院97年度第5 次刑事庭會議決議）。而查被告曾於89年間，
    因施用毒品案件，經送觀察、勒戒後，認無繼續施用毒品之
    傾向，於89年5月19日執行完畢，並由臺灣臺中地方法院檢
    察署檢察官以89年度戒毒偵字第3392號為不起訴處分確定。
    又於92年間，因施用毒品案件，經本院裁定令入戒治處所施
    以強制戒治，於93年1月9日因法律修正而釋放；刑罰部分，
    經本院以92年度訴字第951號判處有期徒刑9月確定，再因竊
    盜案件，經本院以92年度易字第615號判處有期徒刑3月，如
    易科罰金，以銀元300元折算1日確定，上開2罪經合併定應
    執行刑有期徒刑11月確定，並於93年12月9日執行完畢之事
    實，有臺灣臺中地方法院檢察署刑案資料查註紀錄表、臺灣
    高等法院被告前案紀錄表各1份附卷足憑，其於施用毒品案
    件經法院論罪科刑執行完畢獲釋放後5年內，再犯毒品危害
    防制條例第10條之罪，事證明確，被告犯行，洵堪認定。
二、查海洛因係毒品危害防制條例第2條第2項第1 款規定之第一
    級毒品，是被告所為，係犯同條例第10條第1 項之施用第一
    級毒品罪。被告持有第一級毒品之低度行為，應為施用之高
    度行為所吸收，不另論罪。被告前因施用毒品案件，經本院
    以92年度訴字第951號判處有期徒刑9月確定，再因竊盜案件
    ，經本院以92年度易字第615號判處有期徒刑3月，如易科罰
    金，以銀元300元折算1日確定，上開2 罪經合併定應執行刑
    有期徒刑11月確定，並於93年12月9 日執行完畢，已如前述
    ，其於有期徒刑執行完畢後5 年內，再故意犯本件有期徒刑
    以上之罪，依刑法第47條第1 項之規定，構成累犯，並應加
    重其刑。爰審酌被告前有多次施用毒品前科，有上開刑案紀
    錄表可查，今再為施用，法治觀念之淡薄，然施用毒品究屬
    戕害自身健康之犯罪，被告施用毒品尚未造成他人明顯之危
    害，且於本院審理中已坦承犯行，犯後態度尚稱良好，並兼
    衡被告犯罪之動機、目的、手段、生活狀況及智識程度，暨
    公訴人請求科以適當之刑等一切情狀，量處如主文所示之刑
    。
據上論斷，應依刑事訴訟法第273條之1第1項、第299條第1項前
段，毒品危害防制條例第10條第1項，刑法第11條前段、第47條
第1項，判決如主文。
本案經檢察官乙○○到庭執行職務。
中    華    民    國    98    年    4     月    30    日
                  刑事第17庭    法  官  林世民
上正本證明與原本無異。
如不服本判決，應於送達後10日內向本院提出上訴狀（須附繕本
），上訴於臺灣高等法院臺中分院。
上訴書如未敘述理由，應於上訴期間屆滿後20日內補提理由書於
本院。
                                書記官  紀俊源
中    華    民    國    98    年    4     月    30    日
附錄論罪科刑法條：
毒品危害防制條例第10條：
施用第一級毒品者，處6月以上5年以下有期徒刑。
施用第二級毒品者，處3年以下有期徒刑。


司法院資訊處製作；財團法人民間司法改革基金會備份。
